【裁判字號】    95,台上,3955
【裁判日期】    950720
【裁判案由】    違反槍砲彈藥刀械管制條例
【裁判全文】
最高法院刑事判決            九十五年度台上字第三九五五號
    上  訴  人  甲○○
                        號2樓（另案在台灣台北監獄台北分
                        監執行中）
上列上訴人因違反槍砲彈藥刀械管制條例案件，不服台灣高等法
院台南分院中華民國九十五年四月十三日第二審判決（九十五年
度上訴字第一八九號，起訴案號：台灣雲林地方法院檢察署九十
三年度偵字第四五六六號）提起上訴，本院判決如下：
    主  文
原判決撤銷，發回台灣高等法院台南分院。
    理  由
本件原判決撤銷第一審判決，改判仍依想像競合犯關係，論處上
訴人甲○○未經許可製造可發射子彈具有殺傷力之改造手槍罪刑
，固非無見。
惟查：(一)、原判決事實認定上訴人於民國九十三年九月間某日，
在台北縣三重市○○路「萬城模型道具槍」店，購得玩具手槍十
枝及玩具子彈一百顆，隨即在其台中市某大樓十三樓之住處，以
改造工具鑽頭、銼刀（均未扣案），將該十枝玩具手槍以換裝土
造金屬槍管之方式，製造成可擊發適用子彈具殺傷力之改造手槍
，及同時將玩具子彈製造成具殺傷力之子彈二十九顆等情。雖引
用上訴人於警詢、偵查與第一審之自白，及共同被告張家福於偵
查中之供述為論據。然被告或共犯之自白，不得作為有罪判決之
唯一證據，仍應調查其他必要之證據，以察其是否與事實相符。
刑事訴訟法第一百五十六條第二項定有明文。扣案之改造槍枝及
子彈，固據上訴人於警詢時，供承「我是用鑽床及銼刀改造槍枝
及子彈，該批改造工具約一個月前，在台中市被刑警隊四組所查
獲，當時我人不在家中。」等語（見雲林縣警察局刑警隊偵查卷
宗第四頁背面），惟該等鑽床及銼刀是否確可將玩具手槍、子彈
改造成具殺傷力之槍、彈？該等工具是否已經台中市警察局刑警
隊第四組查獲？另共犯張家福固於偵查中供稱「槍、彈是甲○○
改造的」，惟又供稱：「我知道他有改造過槍枝，但我沒有看過
。」等語（見九十三年度偵字第四五六六號卷第十九頁），其既
未看過，何以知道上訴人有改造槍、彈之情形？原審對於上開重
要事項，均未詳細加以調查，以察上訴人之自白是否與事實相符
，遽行判決，尚有應調查之證據未予調查之違誤。(二)、自首以對
於未發覺之罪投案而受裁判為要件，如案已發覺，則被告縱有投
案陳述自己犯罪之事實，亦祇可謂為自白，不能認為自首。依相
關資料，檢舉人A1於九十三年十一月一日即向雲林縣警察局刑警
隊舉發綽號「古月」之男子會改造槍械，四處找人販售，並指明
該綽號「古月」之男子真實姓名叫「甲○○」，且指認上訴人之
照片為涉嫌改造槍械案件之人，有該刑警隊三組小隊長吳金坤製
作之偵訊筆錄可稽（見九十三年度他字第一００四號卷內資料）
，而該案係經雲林縣警察局刑警隊、虎尾分局員警報請台灣雲林
地方法院檢察署檢察官李鵬程指揮偵辦前往查緝，當場查獲嫌犯
上訴人及張家福二人，並在現場查獲扣案之槍、彈，有雲林縣警
察局刑事案件移送書記載查獲上訴人等之過程可資參考（見九十
三年度偵字第四五六六號卷第一頁），是上訴人於同年月十三日
將改造之槍、彈以自用小客車由台中市運載到雲林縣斗六市○○
路八十號十二樓之一，被警查獲之前，員警似已發覺上訴人涉嫌
改造槍彈之事而報請檢察官指揮偵辦，則上訴人於員警到場自動
繳出槍、彈之行為，是否與自首之條件相符，尚有研求之餘地。
原審未傳證受理檢舉之員警以查明偵查機關何時即發覺上訴人涉
嫌改造槍彈，亦未審酌上開卷內資料，徒依雲林縣警察局九十五
年三月一日雲警刑偵三字第０九五０００五九五八號函即認定上
訴人為自首，尚有調查未盡之違誤。(三)、原判決事實既認定上訴
人事先於台中市某大樓住處將扣案之槍彈藏於電腦監視器螢幕內
，隨即駕駛自小客車搬至雲林縣斗六市○○路八十號十二樓之一
等情，則此項行為，有無同時觸犯運輸其他可發射金屬或子彈槍
砲罪及運輸子彈罪，事關法律之適用未據原判決詳加說明，亦有
可議。上訴意旨指摘原判決不當，非全無理由，應認有撤銷發回
更審之原因。
據上論結，應依刑事訴訟法第三百九十七條、第四百零一條，判
決如主文。
中    華    民    國  九十五  年    七    月   二十   日
                      最高法院刑事第五庭
                          審判長法官  莊  登  照
                                法官  洪  明  輝
                                法官  黃  一  鑫
                                法官  林  秀  夫
                                法官  徐  昌  錦
      本件正本證明與原本無異
                                      書  記  官
中    華    民    國  九十五  年    七    月  二十五  日
                                                      V


司法院資訊處製作；財團法人民間司法改革基金會備份。
